【裁判字號】    89,訴,356
【裁判日期】    891221
【裁判案由】    清償借款
【裁判全文】
台灣花蓮地方法院民事判決  八十九年度訴字第三五六號
    原      告  丙○○
    被      告  乙○○
            （原名張宏中）  （現於台灣花蓮監獄執行中）
    兼訴訟代理人甲○○  住花蓮.
右當事人間清償借款事件，本院判決如左：
    主    文
壹、被告應連帶給付原告新台幣捌拾萬元，及其中拾萬元自八十四年十一月二十六
    日起，另五十萬元自八十五年三月五日起，均至清償日止，按年息百分之六計算
    之利息。
貳、原告其餘之訴駁回。
、本判決第一項給付方式為：自民國九十年二月一日起，按月給付原告新台幣貳萬
    元，至全數清償為止，如有一期未付，視為全部到期。
肆、本第一項有關乙○○部分，得假執行。
伍、訴訟費用由被告連帶負擔。
    事    實
壹、原告方面：
一、聲明：
    如主文第一項本金，及自八十五年一月五日起至清償日止，按年息百分之二十計
    算之利息。訴訟費用由被告連帶負擔。（見審卷第六０頁）
二、陳述：
  (一)被告夫妻二人於民國（下同）八十四年九月五日、同年月二十五日，向原告先後
    借款五十萬元、三十萬元，由張宏中（後改名乙○○）為債務人，甲○○擔任保
    證人，並開具以張君擔任發票人，付款人係第一商業銀行花蓮分行，票面日期分
    為八十五年三月五日、八十四年十一月二十六日，面額各為五十萬元、三十萬元
    之支票各一張。但原告遵期提示不獲付款，事後催討亦無效果，為此提起本訴（
    見審卷第九頁）。
  (二)當初是訴外人黃千芳帶乙○○來借錢，黃女事後並沒有代償這筆債務。因當初是
    黃千芳帶被告乙○○來借錢，後來被告沒有還錢，我要告黃千芳，她才開八十萬
    元本票，但她至今未還。黃千芳一共欠我一百一十三萬元（見審卷第六十六至六
    十七頁）。我查封黃女財產，是用另外一張面額五十二萬元本票去聲請執行名義
    （見第八十六頁）。如果對方一個星期內能夠將八十萬元全數清償，我可以放棄
    利息。如果對方分期償還，我希望對方一個月能夠還我兩萬元，但是要付利息（
    見審卷第八十五至八十六頁）。
三、證據：提出借據影本二紙、支票影本五張、診斷書影本一紙、計算表一張、戶籍
    謄本二份、強制執行書狀影本一份為證。
貳、被告方面：
一、聲明：駁回原告之訴。
二、陳述：
  (一)共同部分：債務僅八十萬元（見審卷第三七頁）
  (二)甲○○部分：
  (1)我們沒有規避此事，我們也承認此債務。我們向她借八十萬元，我們希望分期付
    款，每個月五千元，但彭小姐不同意。我先生生意失敗，目前被判刑八月，我還
    要扶養三個小孩，一時要還八十萬元很困難（見審卷第五九、六０頁）。
  (2)保證人黃千芳也因此開了一張八十萬元的本票，原告同時握有二張本票，黃女告
    訴我─原告用那張本票查封房子拍賣獲償，但我不清楚黃女是否有給她八十萬元
    （見審卷第六六、六七頁）。
  (三)乙○○部分：我承認有此筆的債務，但是要等我出獄才有辦法還（見審卷第八五
    頁）。
三、證據：（無）
、本院依職權調取本院八十七年度執字第一二七二號強制執行案卷
    理    由
一、原告主張被告乙○○積欠八十萬元，甲○○為其保證人一事，此有右述支票與借
    據影本在卷，且為被告二人所自認（見審卷第五九、八五頁），應認原告此部分
    主張為真正。甲○○雖辯稱原告已向另一保證人黃千芳索償八十萬元一事，但未
    提出證據以供本院審酌；依據原告所提出本院八十七年度執字第一二七二號債權
    憑證，原告對於黃千芳之八十萬元本票債權，僅於八十九年十一月二十七日受償
    執行費用，本金與利息尚未受償（另筆五十二萬元本票債權已受償部分），經調
    取上述執行案卷查核無誤，應認徐君此一抗辯並非可採。
二、按票據法第九十七條第一項第二款、第一百四十四條規定，支票執票人向債務人
    行使追索權時，得要求自發票日起如無約定利率者，依年利六釐計算之利息。本
    件支票到期日分係八十四年十一月二十六日、八十五年三月五日，面額分係三十
    萬元、五十萬元；從而原告本於票據追索與保證關係，請求此一範圍內本金與利
    息，合於法律規定，應予准許。超過部分為無理由，應予駁回。
三、由於被告二人經濟狀況困難，並非立即可履行，爰參考原告意見，酌定分期付款
    方式，以便被告清償。再者，張君部分係票據債務，應依職權宣告假執行。
四、因本案事證已臻明確，兩造其餘主張陳述及所提之證據，均毋庸再予審酌，附此
    說明。
五、據上論結：原告之訴為一部有理由，一部無理由，並依民事訴訟法第七十九條但
    書、第三百八十九條第一項第四款、第三百九十六條第二項，判決如主文。（一
    、二審訴訟費用係法院所收取之裁判費、郵票費與提解費，不含律師費等費用）
中      華      民      國    八十九    年     十二     月    二十一    日
                                臺灣花蓮地方法院民事庭
~B法      官  吳燁山
右為正本係照原本作成。
如對本判決不服，應於送達後廿日內，向本院提出上訴狀（應按對方人數提出影本）
，並按上訴利益百分之一．五，繳納上訴費。
~B法院書記官  連玫馨
中      華      民      國    八十九    年     十二     月    二十一    日


司法院資訊處製作；財團法人民間司法改革基金會備份。
